【裁判字號】    95,交聲,1187
【裁判日期】    950920
【裁判案由】    交管條例聲異
【裁判全文】
臺灣板橋地方法院交通事件裁定        95年度交聲字第1187號
原處分機關  交通部公路總局臺北區監理所
異  議  人
即受處分人  日升裝潢工程行
代  表  人  甲○○
上列異議人因違反道路交通管理處罰條例案件，對於交通部公路
總局臺北區監理所中華民國九十五年六月十六日所為裁決處分（
原處分案號：北監自裁字第裁ＡＨ0000000號），聲明異
議，本院裁定如下：
        主  文
異議駁回。
        理  由
一、原處分機關以：異議人即受處分人日升裝潢工程行名下車號
    ８Ｆ－３９８７號自用小客貨車，於民國九十五年四月十八
    日下午五時二十三分許，由代表人甲○○駕駛，在台北市○
    ○○路○段一二四巷口東往西方向，在最高速限三十公里處
    超速以時速六十五公里行進，超速二十公里以上，達三十五
    公里，經警依雷達測速照相後，以北市警交大字第ＡＨ０五
    二五八六號通知單逕行舉發，並依修正前道路交通管理處罰
    條例第四十條第一項之規定裁罰新台幣一千九百元之處分（
    本件受處分人為商號，故未依同條例第六十三條第一項第一
    款另為記點處分）。
二、異議意旨略以：異議人名下８Ｆ－３９８７號自用小客貨車
    ，固由代表人甲○○駕駛，於上揭時地以六十五公里時速行
    進為警照相取締，但本件舉發通知單上之速限為三十公里，
    而測速採證照片上之速限卻為六十公里，顯見有關單位在該
    捷運施工路段速限變更時，未作好相關配套措施，造成駕駛
    人迷失，為此遽遭裁罰，實難甘服，爰請求撤銷原處分等語
    。
三、按行為後法律或自治條例有變更者，適用行政機關最初裁處
    時之法律或自治條例；但裁處前之法律或自治條例有利於受
    處罰者，適用最有利於受處罰者之規定，行政罰法第五條定
    有明文。是行政罰之法律、自治條例變更，係以行政機關最
    初裁處之時間為斷，依「從新從輕原則」為比較新舊法律、
    自治條例之適用；本件異議人行為時，雖道路交通管理處罰
    條例第四十條之規定，已於九十四年十二月二十八日修正，
    並自九十五年七月一日起施行，惟原處分機關係於九十五年
    六月十六日為裁決處分，其裁處時新修正道路交通管理處罰
    條例既未施行，自應適用裁處時之法律即修正前道路交通管
    理處罰條例之規定，不生首揭法條所定比較新舊法問題，合
    先敘明。次按汽車駕駛人，行車速度，超過規定之最高時速
    ，或低於規定之最低時速，或裝用測速雷達感應器者，處新
    台幣一千二百元以上二千四百元以下罰鍰，其感應器沒入之
    ，修正前道路交通管理處罰條例第四十條第一項定有明文；
    而依違反道路交通管理事件統一裁罰標準，汽車駕駛人行車
    速度超過規定之最高時速二十公里以上，於期限內到案聽候
    裁決者，處新台幣一千八百元罰鍰。
四、經查，本件異議人之代表人甲○○於九十五年四月十八日下
    午五時二十三分許，駕駛車號８Ｆ－３９８７號自用小客貨
    車，在台北市○○○路○段一二四巷口東往西方向，在速限
    三十公里之路段以時速六十五公里行進，超速達三十五公里
    ，為台北市政府警察局南港分局以移動式雷達測速照相機偵
    測照相之事實，業據異議人自承在卷，並有北市警交大字第
    ＡＨ０五二五八六號通知單、採證照片各一張在卷可稽，自
    屬實在。異議人雖執前詞提出異議，惟該處路段之速限原為
    六十公里，於九十三年間因配合「捷運系統南港線東延段Ｃ
    Ｅ７３０Ａ區段標工程」之施工，由台北市政府交通安全督
    導會報於九十三年四月六日北市道字第０九三三００六五三
    ００號函同意備查，將該路段標誌限速改為三十公里，此有
    台北市政府警察局南港分局九十五年六月八日北市警南分交
    字第０九五三一二七四一００號函附卷可按，是上開路段速
    限變更迄今以二年餘，異議人不能諉為不知。且道路上之標
    誌、標線，係用以表示用路人得如何使用特定路段或處所之
    規制措施，用路人使用特定路段或處所時，應遵守標誌所為
    之遵行、禁止、或限制規定。此種不變換內容之標誌、標限
    ，其法律性質係一般處分（最高行政法院七十二年度判字第
    三二七號判決參照），故用路人進入可見該標誌之範圍同時
    ，即認對其已為通知，至用路人是否果然看見該標誌，並不
    影響該「通知」之完成，進而用路人即有受標誌規範之義務
    。換言之，縱異議人行經上開路段，未見速限之標誌，亦仍
    受其三十公里速限之規範。至測速照片上之路段速限記載，
    僅係供裁罰時判斷超速若干之標準，並非對外生效之行政處
    分可擬，在舉發現場更無何公示之效力（該雷達測速照相機
    上亦未公告速限為六十公里），異議人並無因此受影響之可
    能。異議人辯稱照片上記錄速限為六十公里（縱速限確為六
    十公里，異議人仍屬超速），與現場真正速限三十公里不合
    ，質疑舉發不當，顯屬無據。異議人執此事由指摘，求予撤
    銷原處分，自無可採。從而，原處分機關依據修正前道路交
    通管理處罰條例第四十條第一項、違反道路交通管理事件統
    一裁罰標準，裁處異議人罰鍰新臺幣一千九百元之處分，無
    任何違誤（異議人為商號，故無違規記點之處分），量罰亦
    甚妥適，應予維持，本件異議為無理由，應駁回之。
據上論斷，應依道路交通管理處罰條例第八十七條第二項，道路
交通案件處理辦法第十九條，裁定如主文。
中    華    民    國    95    年    9     月    20    日
                          臺灣板橋地方法院交通法庭
                              法  官  鄭  水  銓
以上正本證明與原本無異。
如不服本裁定應於送達後五日內向本院提出抗告狀。
                              書記官  廖  美  紅
中    華    民    國    95    年    9     月    20    日


司法院資訊處製作；財團法人民間司法改革基金會備份。
